【裁判字號】    91,簡上,47
【裁判日期】    920305
【裁判案由】    給付租金
【裁判全文】
臺灣苗栗地方法院民事判決                          九十一年度簡上字第四七號
    上  訴  人  丁○○○
                壬○○
                癸○○
                辛○○
                己○○
                庚○○
                乙○○
                丙○○
    兼右八人
    訴訟代理人  戊○○
    被上訴人    子○○劉賢祥.
    訴訟代理人  江錫麒律師
    複代理人    甲○○
右當事人間請求給付租金事件，本院判決如左：
    主      文
上訴駁回。
第二審訴訟費用由上訴人負擔。
    事      實
甲、上訴人方面：
一、聲明：（一）原判決撤銷；（二）被上訴人之訴駁回；（三）訴訟費用由被上訴
    人負擔。
二、陳述：除與原審判決書所載相同者，予以引用外，茲補充：
（一）上訴人乙○○部分包括公用道路，實有不妥。
（二）上訴人丁○○○、癸○○、辛○○、己○○、壬○○、庚○○等之父去世，且
      該地上權業已移轉登記為訴外人葉寶玲所有，原審未調查清楚。
（三）上訴人全體為被上訴人繳納之工程受益費，原審判決書並未交代。
（四）被上訴人核算之租金過高，上訴人所有之土地公告地價每平方公尺為新臺幣（
      下同）五千三百六十元。
三、提出土地登記謄本正本十一件、他項權利證明書影本一件。
乙、被上訴人方面：
一、聲明：上訴駁回。
二、陳述：除與原審判決書所載相同者，予以引用外，茲補充：
（一）上訴人各自所有房屋坐落系爭土地之位置及面積，業經鈞院於八十七年度苗簡
      字第三五一號請求調整租金事件審理中，會同苗栗縣苗栗地政事務所鑑測明確
      。
（二）上訴人丙○○所有之房屋，均係占用坐落於系爭土地即苗栗市○○○段四三之
      二地號，占用面積為一○五平方公尺，至於上訴人所指公用道路係指同段四三
      地號，而上訴人丙○○之地上權範圍雖包括該四三地號土地，惟其所有房屋並
      未坐落於該四三地號土地上，被上訴人請求之租金亦不包括該四三地號之土地
      租金。
（三）上訴人雖於民國七十三年間繳付工程受益費用，惟查兩造間並無約定該筆費用
      抵銷租金，且縱使約定應由被上訴人負擔，惟迄今業已罹於十五年之消滅時效
      ，上訴人之抗辯即無理由。
三、證據：提出勘驗筆錄、複丈成果圖、地籍圖、他項權利證明書、土地登記謄本影
    本各一件為證。
    理      由
一、本件被上訴人劉賢祥起訴主張：上訴人丙○○、乙○○、戊○○、及訴外人葉火
    松（於九十年八月二十六日死亡，上訴人丁○○○、壬○○、癸○○、辛○○、
    己○○、庚○○為其繼承人，下稱葉火松之繼承人）分別向被上訴人不定期承租
    坐落苗栗縣苗栗市○○○段四三之二地號土地，作為興建房屋之基地使用，其各
    人承租位置及面積詳如附表所示（下稱系爭租賃土地）；其後，被上訴人於八十
    七年四月間向本院訴請調整系爭租賃土地之租金，並經本院於八十八年六月二十
    九日以八十七年度苗簡字第三五一號判決，准系爭租賃土地自八十七年四月三日
    起，按租用面積公告地價年息百分之五點六計算調整租金，因兩造未上訴而確定
    ；據此，因系爭租賃土地之八十七年公告地價為每平方公尺六千七百元，依年息
    百分之五點六計算，每平方公尺租金為三百七十五元，再按上訴人各自使用面積
    計算，上訴人自調整租金之日起即八十七年四月三日起至九十一年三月二日止，
    各應繳付之總租金分別為上訴人丙○○十四萬八千三百四十一元、上訴人乙○○
    十五萬四千二百十六元、上訴人戊○○十二萬七千七百八十四元，上訴人丁○○○、壬○○、癸○○、辛○○、己○○、庚○○五萬五千八百十八元。惟上訴人
    等自八十七年間起，上訴人丙○○、乙○○兩人僅共同支付二萬七千九百十二元
    （如按使用面積上訴人丙○○一百零一平方公尺、上訴人乙○○一百零五平方公
    尺比例計算，上訴人丙○○僅繳付一萬三千六百七十六元、上訴人乙○○僅繳付
    一萬四千二百三十六元）；訴外人葉火松及上訴人戊○○僅繳付一萬七千一百九
    十三元（如按使用面積，上訴人戊○○八十七平方公尺、上訴人葉火松三十八平
    方公尺比例計算，其中葉火松繳付四千二百二十元、戊○○繳付一萬二千九百七
    十三元），均不敷繳納積欠之租金。因此扣除上訴人各已繳付之租金，截至九十
    一年三月二日止，上訴人尚欠被上訴人之租金分別為上訴人丙○○十三萬四千六
    百六十五元、上訴人乙○○十三萬九千九百八十元、上訴人戊○○十一萬四千八
    百十一元、葉火松五萬一千五百九十八元。被上訴人曾以苗栗北苗郵局九十一年
    二月八日存證信函，催告上訴人履行前述租金債務，惟均為上訴人所拒，為此依
    租賃之法律關係，請求判如訴之聲明等語；被告則以前揭情詞置辯。
二、法院之判斷：
（一）本件被上訴人即原審之原告劉賢祥於本件訴訟中已於九十一年十二月二十五日
      死亡，其長子劉舉堯業已聲請拋棄繼承，三子劉傳禹則先於劉賢祥死亡，由其
      子女寅○○、卯○○、辰○○代位繼承，劉賢祥之四子劉承湯（日本姓名：西
      村元宏）亦先於劉賢祥死亡，其子西村武道、西村弘道均業已聲請拋棄繼承，
      有被上訴人提出、上訴人不爭執其為真正之繼承系統表一件、戶籍謄本正本五
      件附卷可查，應堪信為真實，是本件劉賢祥之繼承人子○○、寅○○、卯○○
      、辰○○、丑○○○等五人聲請承受訴訟，核無不合，應予准許。
（二）被上訴人主張：其與上訴人間有如附表一所示之系爭租賃土地契約，嗣被上訴
      人於八十七年四月間，向本院訴請調整系爭租賃土地之租金，並經本院於八十
      八年六月二十九日，以八十七年度苗簡字第三五一號判決，准系爭租賃土地自
      八十七年四月三日起，按租用面積公告地價年息百分之五點六計算調整租金，
      因兩造未上訴而確定，業據其提出為上訴人所不爭執之本院八十七年度苗簡字
      第三五一號判決影本附原審卷可稽，且經本院依職權調閱前揭卷宗查核屬實。
      據此，因系爭租賃土地之八十七年公告地價為每平方公尺六千七百元，有苗栗
      縣苗栗地政事務所九十一年五月十日苗地所三字三二三九號函附卷可稽，則依
      兩造不爭執之本院八十七年度苗簡字第三五一號判決，按上訴人租用面積公告
      地價年息百分之五點六計算調整後之租金標準計算，上訴人各自八十七年四月
      三日起至九十一年三月二日止調整租金之數額，分述如後：
  １、上訴人丙○○部分：
    每平方公尺租金應為：三百七十五元（6700×5.6%=375元）
    使用面積之年租金：三萬七千八百七十五元（375元×101平方公尺＝37875元
      ）
    使用面積之月租金：三千一百五十六元（37875元÷12個月＝3156元）
    全期總租金：即八十七年四月三日起至九十一年三月二日止之總金總額為十四
      萬八千三百四十一元（37875元×3年＋3156元×11月＝148341）
  ２、上訴人乙○○部分：
    每平方公尺租金應為：三百七十五元（6700×5.6%=375元）
    使用面積之年租金：三萬九千三百七十五元（375元×105平方公尺＝39375元）
    使用面積之月租金：三千二百八十一元（39375元÷12個月＝3281元（小數點以
      下四捨五入））
    全期總租金：即八十七年四月三日起至九十一年三月二日止之總金總額為十五
      萬四千二百一十六元（39375元×3年＋3281元×11月＝154216元）
  ３、上訴人戊○○部分：
    每平方公尺租金應為：三百七十五元（6700×5.6%=375元）
    使用面積之年租金：三萬二千六百二十五元（375元×87平方公尺＝32625元）
    使用面積之月租金：三千二百八十一元（32625元÷12個月＝2719元（小數點
      下四捨五入））
    全期總租金：即八十七年四月三日起至九十一年三月二日止之總金總額為十二
      萬七千七百八十四元（32625元×3年＋2719元×11月＝127784元）
  ４、葉火松繼承人部分：
   每平方公尺租金應為：三百七十五元（6700×5.6%=375元）
   使用面積之年租金：一萬四千二百五十元（375元×38平方公尺＝14250元）
   使用面積之月租金：三千二百八十一元（14250元÷12個月＝1188元（小數點
     下四捨五入））
   全期總租金：即八十七年四月三日起至九十一年三月二日止之總金總額為五萬
     五千八百一十八元（14250元×3年＋1188元×11月＝55818元）
（三）上訴人於調整租金後，雖有繳納租金，唯並未按債之本旨給付，不生清償之效
      力，計上訴人各自短付租金，計算方式如次：
  １、上訴人丙○○部分：
    自八十七年四月三日起至九十一年三月二日止，上訴人丙○○與乙○○兩人分別
    於八十八年十一月九日匯款一萬三千九百五十六元及八十九年十二月七日匯款一
    萬三千九百五十六元予被上訴人，按兩人承租面積之相對比例分別為101平方公
    尺：105平方公尺＝49％：51％，則上訴人丙○○分別於八十八年十一月九日清
    償六千八百三十八元（13956元×49％＝6838元（小數點以下四捨五入））、八
    十九年十二月七日清償六千八百三十八元（13956元×49％＝6838元（小數點以
    下四捨五入）），其積欠之租金應為十三萬四千六百六十五元（000000－0000
    －0000＝134665）。至於上訴人丙○○與乙○○雖於八十七年二月十日共同匯款
    九千九百十六元予原告，唯此係八十七年四月三日前所生之租金，尚不在被上訴
    人請求之租金範圍內，不生清償效力，附此敘明
  ２、上訴人乙○○部分：
    自八十七年四月三日起至九十一年三月二日止，同前之計算方式，則上訴人乙○○分別於八十八年十一月九日清償七千一百一十八元（13956元×51％＝7118
    元（小數點以下四捨五入））、八十九年十二月七日清償七千一百一十八元（
    13956元×51％＝7118元（小數點以下四捨五入）），其積欠之租金應為十三萬
    九千九百八十元（000000－0000－0000＝139980）。
  ３、上訴人戊○○部分：
    自八十七年四月三日起至九十一年三月二日止，上訴人戊○○與葉火松兩人共於
    八十八年十一月九日匯款九千三百七十八元予被上訴人，九十年十一月二十九日
    親自交付四千六百八十九元予被上訴人（由被上訴人開立收據附原審卷），按兩
    人承租面積之相對比例分別為87平方公尺：38平方公尺＝70％：30％，則上訴人
    戊○○分別於八十八年十一月九日清償六千五百六十五元（9378元×70％＝6565
    元（小數點以下四捨五入））、九十年十一月二十九日清償三千二百八十二元（
    4689元×70％＝3282元（小數點以下四捨五入）），又於八十九年十二月七日獨
    自以戊○○名義匯款三千一百二十六元，其積欠之租金應為十一萬四千八百十一
    元（000000－0000－0000－0000＝114811）
  ４、葉火松繼承人部分：
    自八十七年四月三日起至九十一年三月二日止，同前之計算方式，則葉火松繼
    承人部分，分別於八十八年十一月九日清償二千八百十三元（9378元×30％＝
    2813元（小數點以下四捨五入））、九十年十一月二十九日清償一千四百零七元
    （4689元×30％＝1407（小數點以下四捨五入）），其積欠之租金應為五萬一千
    五百九十八元（00000－0000－0000＝51598元）
（四）自右述計算式可知，被上訴人主張依本院八十七年度苗簡字第三五一號判決調
      整系爭租賃土地之租金，唯上訴人未依調整後之租金給付，而請求上訴人丙○○給付短付之租金十三萬四千六百六十五元、上訴人乙○○應給付短付之租金
      十三萬九千九百八十元，上訴人戊○○應給付短付之租金十一萬四千八百十一
      元、上訴人葉火松之繼承人應連帶給付短付之租金五萬一千五百九十八元及各
      自起訴狀繕本送達翌日（上訴人乙○○、丙○○、戊○○三人為自九十一年三
      月二十二日起）、（葉火松之繼承人為自九十一年五月二十八日起）至清償日
      止按年息百分之五計算法定遲延利息為有理由，應予准許。
（五）按「法院於確定判決理由中，就訴訟標的以外當事人所主張之重要爭點本於當
      事人辯論之結果已為判斷時，除有顯然違背法令，或當事人已提出新訴訟資料
      足以推翻原判斷之情形外，同一當事人就與該重要爭點有關所提起之他訴訟，
      不得再為相反之主張，法院亦不得作相反之判斷，以符民事訴訟法上之誠信原
      則」，最高法院著有八十八年度臺上字第二二三○號判決，可資參照。經查：
      上訴人上開房屋各自坐落被上訴人所有系爭租賃土地之位置及面積，係屬本院
      於八十七年度苗簡字第三五一號調整租金確定判決之先決法律問題，即屬該民
      事案件訴訟標的以外、當事人所主張之重要爭點，經本院於該案囑託苗栗縣苗
      栗地政事務所測量結果，認上訴人丙○○所占有如原審卷第五十二頁複丈成果
      圖甲部分位置，係坐落於上開四十三之二地號上，並未占有上開公用巷道等節
      屬實，而上訴人丙○○於該次勘驗現場時，對其占有勘驗筆錄所附勘驗圖Ｃ部
      分（即上述甲部分）位置並無意見，且於該勘驗筆錄簽名（見本院八十七年度
      苗簡字第三五一號民事卷宗第七十二、、七十四、七十五頁），可徵該次測量
      並未將公用道路部分計入其占有之範圍；揆諸前揭說明，上訴人丙○○在該案
      既對上開重要爭點並不爭執，即不得再於本件為相反之主張，本院亦不得作相
      反之判斷，以符民事訴訟法上之誠信原則；從而，上訴人丙○○就與上開重要
      爭點有關之本件訴訟，並未提出足以推翻原判斷之新訴訟資料，僅空言指摘因
      該次測量之測量員係被上訴人之親戚，致測量有誤，請求重新測量云云，即非
      可採。
（六）按「訴訟標的於確定之終局判決中經裁判者，除法律別有規定外，當事人不得
      就該法律關係更行起訴」，民事訴訟法第四百條第一項，定有明文。經查：系
      爭租賃土地調整後之上開租金，既經本院於八十八年六月二十九日以八十七年
      度苗簡字第三五一號判決確定在案，兩造即應受上開判決既判力之拘束，詳如
      前述，則上訴人仍於本件訴訟抗辯該租金過高云云，顯無理由。
（七）至上訴人主張：渠等曾於七十三年間，為被上訴人繳納工程受益費，因而於本
      件主張抵銷云云，惟經被上訴人援用民法第一百二十五條所定十五年之時效抗
      辯，上訴人復未能舉證有何時效中斷之事由，自應認被上訴人此部分抗辯，同
      屬可採。
（八）又兩造就系爭租賃土地有上開不定期租賃契約存在之事實，為兩造所不爭執，
      則上訴人因而有給付上開租金之義務，此與系爭租賃土地設有何地上權等用益
      物權無關；租賃權人不因取得地上權而得解免其給付租金之義務，此觀之民法
      第八百三十五條之規定自明。從而，上訴人主張系爭租賃土地所設之地上權，
      業已移轉與訴外人云云，顯非可採。
三、綜上所述，上訴人丙○○應給付被上訴人十三萬四千六百六十五元、上訴人乙○○應給付被上訴人十三萬九千九百八十元、上訴人戊○○應給付被上訴人十一萬
    四千八百十一元及均自九十一年三月二十二日起至清償日止，按年息百分之五計
    算之利息；上訴人丁○○○、壬○○、癸○○、辛○○、己○○、庚○○應連帶
    給付被上訴人五萬一千五百九十八元及自九十一年五月二十八日起至清償日止，
    按年息百之五計算之利息。被上訴人基於租賃之法律關係，訴請上訴人給付上開
    金額，為有理由，應予准許。原審為上訴人敗訴之判決，核無不合，上訴人上訴
    意旨指摘原判決不當，求予廢棄，為無理由，應予駁回。
四、本件事證已臻明確，兩造其餘攻擊防禦方法及舉證，核與判決結果無影響，爰不
    另一一論述，附此敘明。
五、據上論結，本件上訴為無理由，依民事訴訟法第四百三十六條之一第三項、第四
    百四十九條第一項、第七十八條，判決如主文。
中      華      民      國    九十二    年      三      月   五           日
                                  臺灣苗栗地方法院民事庭
                                      審判長法官  郭千黛
                                            法官  李麗萍
                                            法官  伍偉華
右正本證明與原本無異。
如對本判決上訴，須於送達後二十日內向本院提出上訴狀（應按他造當事人之人數附繕本）。
前項逕向最高法院提出上訴，其上訴利益須逾新台幣一百萬元，且僅得以其適用法規顯有錯
誤為理由者為限。
                                      法官書記官  黃秀娟
中      華      民      國    九十二    年      三      月   五           日
~F0
~T36
附表：
┌──┬───┬────────┬────┬──────┬───────┐
│編號│承租人│租用位置        │面積    │租金計算方式│調整租金額之起│
│    │      │                │        │            │算日          │
├──┼───┼────────┼────┼──────┼───────┤
│一  │丙○○│坐落苗栗縣苗栗市│一０一  │按租用面積公│八十七年四月三│
│    │      │社寮岡段四三之二│平方公尺│告地價年息百│日            │
│    │      │地號如附圖甲部分│        │分之五點六計│              │
│    │      │                │        │算          │              │
├──┼───┼────────┼────┼──────┼───────┤
│二  │乙○○│坐落苗栗縣苗栗市│一０五  │按租用面積公│八十七年四月三│
│    │      │社寮岡段四三之二│平方公尺│告地價年息百│日            │
│    │      │地號如附圖乙部分│        │分之五點六計│              │
│    │      │                │        │算          │              │
├──┼───┼────────┼────┼──────┼───────┤
│三  │戊○○│坐落苗栗縣苗栗市│八七    │按租用面積公│八十七年四月三│
│    │      │社寮岡段四三之二│平方公尺│告地價年息百│日            │
│    │      │地號如附圖丙部分│        │分之五點六計│              │
│    │      │                │        │算          │              │
├──┼───┼────────┼────┼──────┼───────┤
│四  │葉火松│坐落苗栗縣苗栗市│三八    │按租用面積公│八十七年四月三│
│    │      │社寮岡段四三之二│平方公尺│告地價年息百│日            │
│    │      │地號如附圖丁部分│        │分之五點六計│              │
│    │      │                │        │算          │              │
└──┴───┴────────┴────┴──────┴───────┘


司法院資訊處製作；財團法人民間司法改革基金會備份。
